臺灣高等法院刑事裁定
111年度上訴字第3702號
第  三  人
即  參加人  堃喬股份有限公司  

代  表  人  陳國章



上列第三人即參加人因本院111年度上訴字第3702號被告陳國章
等違反貪污治罪條例等案件(起訴案號：臺灣新北地方檢察署110
年度偵字第28763號、第30107號、第40159號、第45002號)，提
起上訴，本院判決如下：
    主  文
堃喬股份有限公司應參與本案沒收程序。
    理  由
一、按「犯罪所得，屬於犯罪行為人者，沒收之。但有特別規定
    者，依其規定。犯罪行為人以外之自然人、法人或非法人團
    體，因下列情形之一取得犯罪所得者，亦同：明知他人違
    法行為而取得。因他人違法行為而無償或以顯不相當之對
    價取得。犯罪行為人為他人實行違法行為，他人因而取得
    。」、「前2項之沒收，於全部或一部不能沒收或不宜執行
    沒收時，追徵其價額。」、「第1項及第2項之犯罪所得，包
    括違法行為所得、其變得之物或財產上利益及其孳息。」、
    「犯罪所得已實際合法發還被害人者，不予宣告沒收或追徵
    」，刑法第38條之1第1至4項定有明文。又財產可能被沒收
    之第三人得於本案最後事實審言詞辯論終結前，向該管法院
    聲請參與沒收程序；第三人未為聲請，法院認有必要時，應
    依職權裁定命該第三人參與沒收程序，刑事訴訟法第455條
    之12第1項、第3項亦分別定有明文。
二、經查：
　㈠依起訴書及臺灣新北地方法院110年度訴字第1312號判決書事
    實欄一及二、㈡所載，被告陳國章自民國102年間起係堃喬股
    份有限公司(在附表三、四簡稱堃喬公司)之登記負責人，為
    商業會計法所規範之商業負責人。被告陳國章知悉堃喬公司
    業務人員為爭取業績遂配合學校、機關教職員要求，實際上
    並未出貨，卻以公司名義開立不實銷貨內容之統一發票，供
    學校、機關作為核銷經費使用，而將未實際出貨商品之金額
    轉列為預收款，以供後續相關之教職或機關人員購物以扣抵
    其等個人花費甚或直接提領現金交付之，仍授權業務人員被
    告李俊宏得自行開立發票，被告陳國章、李俊宏及魏榮宗(
    經檢察官另案偵辦中）共同意圖為自己或第三人不法之所有
    ，共同基於明知不實事項而填製會計憑證及詐欺取財之犯意
    聯絡：㈡魏榮宗於民國107年1月至109年6月間，受科技部委
    託辦理「高效率儲能系統可逆式電力轉換及智慧控制技術研
    究」、「潔淨能源單級式直流/交流升壓電力轉換控制關鍵
    技術研究」、「發展用戶側分散式能源與用電管理之需量聚
    合」、受財團法人台灣產業服務基金會委託辦理「財團法人
    台灣產業服務基金會—製造業節能」、受教育部委託辦理「1
    08年度校園節能減碳輔導團計畫」等研究計畫時，竟於未實
    際購買上述研究計畫有關各項所需物品情形下，要求李俊宏
    於如附表三「開立時間」欄所示之日期，以如附表三「開立
    廠商」欄所示之原昇公司等名義，接續開立如附表三各編號
    所示之內容不實發票共9張，再由魏榮宗交由不知情之研究
    計畫助理黃冠斌、曾翊萱及許瑜珊等人將該等內容不實發票
    黏貼在「請購及原始憑證黏存單」上，經魏榮宗於「驗收或
    證明人」欄簽名後，循核銷程序向臺科大請領研究經費補助
    ，使臺科大會計人員審查後，誤認符合動支經費規範而陷於
    錯誤，將如附表三「開立發票金額」欄所示各該金額撥款予
    如附表三「開立廠商」欄所示之公司，以此方式詐取補助經
    費達新臺幣(下同)79萬5,405元。被告陳國章及李俊宏2人則
    亦將上開款項以「預收款」名目列帳，供魏榮宗日後購物扣
    款之用，之後魏榮宗即陸續指示李俊宏各於附表四「出貨日
    期」欄所示之日期，採購如附表四「銷貨單」欄所示共計67
    萬8,595元之物品供魏榮宗使用，因認被告陳國章、李俊宏
    涉犯商業會計法第71條第1款之填製不實會計憑證罪、刑法
    第339條之4第1項第2款之三人以上共同詐欺取財罪。
  ㈡如上述，附表三「開立廠商」欄所示公司雖因被告陳國章、
    李俊宏及魏榮宗就事實欄二㈡所示之加重詐欺行為，因而獲
    得臺科大匯入款項共計79萬5,405元(見附表三之合計金額)
    ，惟被告陳國章、李俊宏因於107年2月7日至110年4月9日止
    ，以上開公司列帳預收款之額度陸續依魏榮宗指示購買如附
    表四「銷貨單」欄所示、共計67萬8,595元之物品供魏榮宗
    使用。經扣除已交付魏榮宗財物價值後，尚餘11萬6810元(
    計算式：79萬5,405元-67萬8,595元=11萬6,810元)，又依堃
    喬股份有限公司預收款內帳之記帳模式(見偵字45002卷第75
    頁)，係以日期在先之銷貨金額沖銷較早收取之預收款金額
    ，而依附表三最後2項次均係由堃喬股份有限公司開立發票
    金額分別為9萬7,800元、9萬5,700元之統一發票(即如附表
    三編號8及9部分)供魏榮宗對臺科大為不實核銷，則餘款11
    萬6,810元可認仍留存於堃喬股份有限公司內，亦未經魏榮
    宗提出由檢調人員查扣之，本院認此部分即為第三人堃喬股
    份有限公司因被告陳國章、李俊宏因上開詐欺犯行所取得而
    尚保有之犯罪所得，依刑法第38條之1第2項第3款規定，沒
    收對象及範圍包括堃喬股份有限公司之財產。為保障可能被
    沒收財產之堃喬股份有限公司程序主體地位，使其有參與本
    案程序之權利及尋求救濟之機會，本院認有依職權命堃喬股
    份有限公司參與本案沒收程序之必要，爰裁定如主文所示。
三、末按第三人參與沒收程序後，如經合法傳喚或通知而不到庭
    者，依刑事訴訟法第455條之24第2項規定，得不待其陳述逕
    行判決，附此敘明。　　
據上論結，應依刑事訴訟法第455條之12第3項前段，裁定如主文
。
中　　華　　民　　國　　111 　年　　11　　月　　16　　日
　　　            刑事第十九庭  審判長法　官　曾淑華
　　　                                法　官　陳文貴
　　　                                法　官　黃惠敏
以上正本證明與原本無異。
不得抗告。
                                      書記官　吳錫欽
中　　華　　民　　國　　111 　年　　11　　月　　16　　日
【附表三】
編號 開立廠商 開立時間 發票字軌號碼 銷售品名 開立發票金額（新臺幣、含稅） 1 原昇公司 107年1月9日 YW00000000 材料明細如附件 9萬5,000元 2 堃邑公司 107年1月17日 YW00000000 電子材料如明細 9萬7,000元 3 原昇公司 107年2月21日 YW00000000 電子材料（如附件） 9萬5,000元 4 堃喬公司 107年2月8日 YW00000000 材料明細如附件 8萬5,000元 5 原昇公司 107年3月28日 AT00000000 電子材料（明細如附） 7萬4,355元 6 堃喬公司 107年4月20日 AT00000000 材料（如明細） 6萬3,200元 7 堃喬公司 107年10月1日 GK00000000 材料明細如附 9萬2,350元 8 堃喬公司 107年11月9日 JG00000000 材料明細如附 9萬7,800元 9 堃喬公司 109年6月30日 AX00000000 電工用尖嘴鉗等 9萬5,700元                                               合計金額：79萬5,405元      
【附表四：堃喬公司預收款內帳，見偵字45002卷第75頁】
編號 出貨日期 出貨單號 出貨金額 （新臺幣） 1 107年2月7日 536199 2萬4,500元 2 107年2月12日 536365 9,850元 3 107年3月15日 537905 9萬3,600元 4 107年11月1日 550850 6,660元 5 108年8月26日 566537 7,700元 6 109年6月4日 581306 5萬3,500元 7 108年11月20日 571318 8萬1,510元 8 109年2月5日 574819 5萬8,000元 9 109年8月26日 585163 4萬4,600元 10 109年10月20日 588132 4萬元 11 109年12月21日 591723 3萬1,000元 12 109年12月21日 591724 9萬3,000元 13 110年2月2日 593927 5,200元 14 110年2月5日 594103 6,100元 15 110年4月9日 596917 12萬3,375元 合計金額：67萬8,595元